臺灣臺東地方法院刑事判決　　　　　　　　　　　　九十二年度交簡上字第一二號
　　上　訴　人　臺灣臺東地方法院檢察署檢察官
　　被　　　告　庚○○
右上訴人因被告過失傷害案件，不服本院九十二年度東交簡字第二０七號中華民國九
十二年六月九日所為第一審判決（聲請簡易判決處刑案號：九十二年度偵字第一一五
八、一二三九號），本院第二審合議庭改依通常程序自為第一審判決如左：
    主  文
原判決關於過失傷害人部分撤銷。
庚○○被訴過失傷害人部分無罪。
    事實及理由
一、本件聲請簡易判決處刑意旨：被告庚○○於民國九十二年三月二十八日晚上十時
    四十分許，駕駛車牌號碼Ｏ四二一─ＦＤ之自小客車，沿臺東縣臺東市○○路由
    西向東行駛，行經開封街口，欲右轉往開封橋方向行駛時，本應注意汽車行駛時
    ，駕駛人應注意車前狀況，隨時採取必要之安全措施，行經交岔路口時，其行進
    、轉彎應遵守燈光號誌，而依當時天候為夜間有照明、路面乾燥無缺陷、視線良
    好之情況下，並無不能注意之情事，詎被告竟疏未注意及此，行經前開路口前，
    見閃黃燈之燈光號誌，未停車等待綠燈，卻駕車疾速右轉，復因酒後駕車，導致
    注意能力減低（酒後駕車之公共危險部分未據上訴已確定），適告訴人甲○○騎
    乘車牌號碼ＺＺＲ─五一五號輕型機車，沿臺東縣臺東市○○街由北向南直行，
    行經前開路口時，與被告所駕駛前開自小客車發生側撞，致告訴人人車倒地後，
    受有頭部外傷併腦挫傷、左腰部挫傷及擦傷等傷害，認被告涉嫌於前述犯罪時、
    地過失傷害，因而依據刑法第二百八十四條第一項之過失傷害訴請簡易判決處刑
    。
二、按被告或共犯之自白，不得作為有罪判決之唯一證據，仍應調查其他必要之證據
    ，以察其是否與事實相符，刑事訴訟法第一百五十六條第二項定有明文；又犯罪
    事實應依證據認定之，無證據不得認定犯罪事實；又不能證明被告犯罪者，應諭
    知無罪之判決，如未能發現相當證據，或證據不足以證明，自不能以推測或擬制
    之方法，以為裁判基礎。且認定犯罪事實所憑之證據，無論為直接證據或間接證
    據，其為訴訟上之證明，須於通常一般之人均不致於有所懷疑，而得確信其為真
    實之程度者，始得據之為有罪之認定，倘其證明尚未達到此一程度，而有合理性
    懷疑存在時，即無從為有罪之確信，最高法院四十年度臺上字第八十六號、七十
    六年度臺上字第四九八六號判例要旨足資參考。
三、本件聲請判決處刑意旨認被告庚○○涉有前開過失傷害罪嫌，無非係以被告於警
    詢及偵查中之自白、告訴人之指述、證人戊○○之證詞、臺東縣警察局道路交通
    事故現場圖、調查報告表（一）（二）、照片十四幀、馬偕紀念醫院臺東分院診
    斷證明書及財團法人佛教慈濟綜合醫院診斷證明書等為其論據。惟查：
（一）證人即當時處理車禍現場及製作筆錄之警員辛○○具結證稱：伊當時是與馬蘭
      派出所副所長一同前往車禍現場處理，到現場時，告訴人及被告皆已被送往馬
      偕醫院，僅有機車及自用小客車留在現場，伊就請臺東車禍處理小組到現場畫
      現場圖，嗣後將前開車輛移至旁邊，車禍處理小組就前往馬偕醫院處理，伊於
      清理現場後，亦前往馬偕醫院，經詢問車禍處理小組之警員何人為駕駛者，方
      得知是被告，且車禍處理小組之警員業已對被告為酒精測試，並交付酒精測試
      值，伊遂把被告帶回派出所等語（見九十三年九月十七日之偵訊筆錄、本院九
      十三年十一月二日之審判筆錄），則證人辛○○前往車禍事故現場時，被告及
      告訴人既已離開現場，證人辛○○雖對被告製作筆錄，然亦無法認定被告即是
      當天駕駛該自用小客車之肇事者，自不得以被告於製作筆錄時自承是肇事者，
      率以斷定被告即是當時之駕駛者。
（二）雖告訴人甲○○於警詢中指述：「我駕輕機ＺＺＲ─五一五號沿臺東市○○街
      要往開封橋方向行使（由北往南）而被告沿臺東市○○路段至肇事地（由西往
      東方向行駛）被告駕自小客Ｏ四二一─ＦＤ號。我駕駛輕機ＺＺＲ─五一五號
      沿開封街往肇事地（開封與新生路）而當時我行駛之車道之燈光號誌亮綠燈而
      我慢慢的通過，當時我的車是行駛中，當時我並沒有看見被告駕車沿新生路段
      至肇事地，我駕至肇事地之時，突然有一部由被告所駕自小客撞擊我所駕輕機
      右前側踏板，致我人車倒地受傷。」（見九十二年三月三十日之警詢筆錄），
      惟告訴人亦於偵訊中陳述：「當我從開封街過馬路往開封橋的方向，我看到我
      車道的燈號是綠燈，就直接過馬路，然後有一輛車從我的右邊撞上來，之後我
      就昏倒被送到醫院。」（見九十二年五月二十日之偵訊筆錄）及於本院審理中
      表示：「有人過來撞我，撞倒我的右邊，我被撞後就昏倒了，我醒來的時候已
      經在醫院。」（見九十二年七月二十四日之訊問筆錄），則告訴人既然被撞擊
      後旋昏倒在地，清醒時人又已經在醫院，從而有關其對於被告部分之陳述，顯
      係經由他人告知駕駛者為被告之情形下，遽認上開自用小客車之駕駛者為被告
      ，方對被告提出告訴，是以自不得遂以告訴人之指述逕認定當時之肇事者即為
      被告。
（三）又證人戊○○雖於警詢中供稱：九十二年三月二十八日二十二時四十分許，在
      臺東縣臺東市○○○○○街口，Ｏ四二一─ＦＤ號自用小客車與ＺＺＲ─五一
      五號輕型機車肇事經過我有看見，但是何人駕駛的我不知道，經警方告知我Ｏ
      四二一─ＦＤ號是庚○○所駕駛等語，核與證人辛○○證稱：因事發當時沒有
      問有無目擊者，故伊要製作目擊者筆錄時很困難，事後方至肇事地點附近去訪
      查，而戊○○是吉田快炒的工作人員，其有稱沒有看到當時駕駛者，係經由伊
      告知調查結果是被告駕駛者等語（本院九十三年十一月二日之審判筆錄）相符
      ，可見證人戊○○於警詢中應僅是描述二車撞擊之過程，並無特定駕駛者即為
  被告，且其亦係據製作警詢筆錄之員警告知肇事者是被告，惟實際上並無法確
      定被告即當時之肇事者。
（四）另訊之證人即當時在車禍現場附近用餐之己○○於偵查及審理中俱證：車禍事
      故發生當時，伊係在新生及開封街口之吉田快炒店用餐，雖沒有目睹前揭自用
      小客車與機車撞擊之情形，但一聽到聲音即馬上至道路上，有看到告訴人躺在
      路當中，而自用小客車已經行駛至附近之燦坤電器行門口，因伊本身是醫護人
      員，故先檢查告訴人之傷勢並予以照料等候救護車，雖然當時場面很混亂，但
      伊係站在傷者前面往右看且前開自用小客車離伊僅有五、六公尺左右之距離，
      所以有看到一位男性從自用小客車之駕駛座下車等情，但到場處理之員警並沒
      有留下伊之資料等語（見九十三年九月十七日偵訊筆錄、本院九十三年十一月
      二日之審判筆錄）；核與證人即與證人己○○一同用餐之丁○○於偵查及審理
      中證稱：伊當時是在吉田快炒店用餐，坐的位置面向馬路，先聽到類似煞車聲
      ，再聽到碰一聲，伊就衝過去看，看到告訴人倒在燦坤家電旁邊，並看到一位
      壯壯的、身高約一六五公分到一七０公分、頭微禿、年紀中年及類似原住民之
      男子，由前開自用小客車之駕駛座出來，另外一位看起來像原住民之女子則從
      右邊車門出來跑到駕駛座去坐，伊沒有注意到警察到場時告訴人有沒有被送到
      醫院，又到場處理之員警並沒有留下伊之資料等語情形相符（見九十三年九月
      十七日偵訊筆錄、本院九十三年十一月二日之審判筆錄）。有關車禍事故發生
      時，證人己○○及丁○○二人確實係在事故現場之事實，業據證人辛○○證稱
      ：「我到達的時候他們是站在吉田快炒的門口」等語，足見證人己○○及丁○○當時在場，有見聞車禍事故，證人所言，應非子虛。況告訴人之父親乙○○
      係透過詢問吉田快炒之老闆娘方得知有該二位證人，其與二位證人並不熟識，
      且證人己○○及丁○○二人與被告及告訴人並非至親好友，實無甘冒偽證罪之
      風險，則渠等證稱前開自用小客車之駕駛人應不是被告等情，自可採信。
（五）至警方所製作之臺東縣警察局道路交通事故現場圖、調查報告表（一）（二）
      、照片十四幀，及告訴人提出之馬偕紀念醫院臺東分院診斷證明書及財團法人
      佛教慈濟綜合醫院診斷證明書，僅能證明確實有車禍事故之發生，並且造成告
      訴人受傷之事實，然仍無法證明被告即為駕駛者之事實。
（六）綜上所述，證人己○○、丁○○證述被告並非該事故之肇事者等情，自足採信
      。此外，本院復查無其他積極證據，足資證明被告有過失傷害之犯行，而認定
      犯罪事實所憑之證據，無論直接證據或間接證據，其為訴訟上之證明，均須達
      於通常一般之人均不致有所懷疑、而得確信其為真實之程度，始得據為有罪認
      定之基礎。若其證明尚未達到此一程度，而有合理之懷疑存在時，根據無罪推
      定法則，即應儘先為有利被告之判斷。又本案關於過失傷害之部分，檢察官所
      舉事證既不足以積極證明所訴犯罪事實，縱使被告自白有此過失傷害之犯行，
      然揆諸前揭判例之說明，自不得以被告之自白，作為有罪判決之唯一證據。原
      判決依簡易程序為科刑判斷，公訴人上訴以被告迄未和解為由而指摘原審判決
      不當，雖無理由，惟原判決未究明被告之自白是否與事實相符，即有可議之處
      ，應由本院撤銷此部分判決，並自為第一審無罪判決。
四、末按法院認為應科拘役、罰金或應諭知免刑或無罪之案件，被告經合法傳喚無正
    當理由不到庭者，得不待其陳述逕行判決，刑事訴訟法第三百零六條定有明文。
    查本案被告經合法傳喚，有本院送達證書在卷足憑，無正當理由不到庭，依上開
    規定，爰不待被告陳述逕為判決。
五、被告於警詢、偵查及審理中自白犯罪，而使檢警機關對於真正行為人未起訴訴追
    刑責，是否涉犯頂替人犯罪嫌，應由臺灣臺東地方法院檢察署檢察官另行究辦，
    附此敘明。
據上論斷，應依刑事訴訟法第四百五十五條之一第三項、第四百五十二條、第三百六
十九條第一項前段、第二項、第三百零六條、第三百零一條第一項，判決如主文所示
。
本案經檢察官丙○○到庭執行職務
中      華      民      國    九十三    年     十一     月     十六     日
                            臺灣臺東地方法院刑事第三庭
                                  審判長法  官  楊力進
                                        法  官  范乃中
                                        法  官  連雅婷
右正本證明與原本無異。
過失傷害部分，對於本判決如有不服，得於收受送達後十日內向本院提出上訴狀，上
訴於臺灣高等法院花蓮分院。（須附繕本）
「切勿逕送上級法院」
                                        書記官  蘇美琴
中      華      民      國    九十三    年     十一     月     十六     日
